臺灣臺南地方法院刑事判決　　　　　　　 96年度訴字第399號
公　訴　人　臺灣臺南地方法院檢察署檢察官
被　　　告　陳彥帆
上被告因違反著作權法等案件，經檢察官提起公訴（95年度偵字
第17412號），本院判決如下：
    主  文
丁○○共同意圖銷售而擅自以重製於光碟之方法侵害他人之著作
財產權，處有期徒刑陸月，如易科罰金，以新臺幣壹仟元折算壹
日，扣案未經著作權人同意或授權而擅自重製之光碟肆仟柒佰壹
拾片、空白光碟參仟壹佰片、電腦主機捌台、DVD對拷機拾台、
單機DVD燒錄機貳台、光碟機壹台、螢幕參台、鍵盤參個、滑鼠
參個、貳伍零G硬碟拾陸顆、宅配通託運單存根、空白宅配通託
運單、宅配通運費發票及請款明細、線材、棉套各壹批、待寄包
裹外包裝貳箱、台新銀行存摺壹本、提款卡壹張均沒收之；又共
同販賣猥褻之光碟，處拘役伍拾日，如易科罰金，以新臺幣壹仟
元折算壹日，扣案猥褻光碟貳佰捌拾片沒收之。
    事  實
一、丁○○為戊○○（另行審結）之弟，兄弟二人明知「Play
    Station」文字及PS設計圖為日商新力電腦娛樂股份有限公
    司（下稱新力公司）之註冊商標；「Koei」及其圖樣亦經日
    商光榮股份有限公司（下稱日商光榮公司）向經濟部智慧財
    產局申請商標註冊核准在案，並於民國92年4月1日授權臺灣
    光榮綜合資訊股份有限公司（下稱臺灣光榮公司）使用；且
    「XBOX」、「XBOX 360」、「XBOX LIVE」及其圖樣為美商
    微軟公司在我國境內之註冊商標，該等註冊商標並均經核准
    指定使用於各種連接電視及電腦之視訊遊戲機、電腦、錄有
    電腦程式之磁碟、磁卡及光碟等商品，並仍在商標專用期間
    內。又其二人亦明知如卷附扣案光碟清冊所示「熊的傳說2
    （Bother Bear 2）」、汽車總動員（CARS）等影音光碟59
    片（45部影片），為美商迪士尼企業股份有限公司、美商華
    納兄弟娛樂公司、美商廿世紀福斯影片股份有限公司、美商
    環球影片製作有限責任合夥、美商哥倫比亞影片股份有限公
    司、美商新線製作股份有限公司、美商米高梅影片股份有限
    公司、美商派拉蒙影片股份有限公司擁有著作財產權之視聽
    著作；卷附扣案光碟清冊所示「靈貓傳奇」、「勁爆熱舞2
    」等遊戲軟體光碟（「Play Station」系統347片、「Play
    Station 2」系統2963片及「PSP」系統296片）內所儲存之
    「Library Programs」電腦軟體，為新力公司享有著作權之
    電腦程式著作；「生死格門IIIDOA3」等遊戲軟體光碟（「
    XBOX」系統900片及「X BOX 360」系統96片）內所儲存之「
    XBOX Development Kit」內之程式碼，為美商微軟公司享有
    著作權之電腦程式著作；以及卷附被侵害著作及權利相關證
    件清冊所示之「真三國無雙4」等遊戲軟體光碟49片（原清
    冊記載為51片，其中「天龍八部」及「三國群英傳6」2 片
    ，未能證明侵害他人著作財產權，業經臺灣光榮公司告訴代
    理人丙○○更正），係臺灣光榮公司擁有著作財產權之電腦
    程式著作物，且前述遊戲軟體光碟片，於電視遊樂器或電腦
    執行使用時，在電視或電腦影像畫面會呈現出上揭「Play
    Station」、「PlayS tation 2」、「XBOX」、「XBOX 360
    」、「XBOX LIVE」及「Koei」商標及其圖樣，未經該等公
    司之同意或授權，不得擅自重製、散布或販賣，詎丁○○仍
    與其兄戊○○基於意圖營利而擅自重製於光碟及以明知係侵
    害著作財產權之光碟重製物而散布、未得商標權人同意而於
    同一商品使用相同註冊商標及明知為仿冒商標商品而販賣之
    犯意聯絡，未經前開著作權人及商標權人之同意或授權，於
    95年4月中旬起，先由丁○○自不詳網站購得盜版影音及遊
    戲軟體光碟母片或以網路下載方式取得光碟程式檔案後，即
    在其位於臺南縣永康市○○街0號4樓之3租屋處內，擅自利
    用其所有電腦主機及燒錄器，以對拷方式重製上揭影音光碟
    及遊戲軟體光碟，而將該等公司前開商標及其圖樣顯示於盜
    版光碟外觀或使用於遊戲光碟中，再由戊○○架設一未命名
    之網站（網址為：http://gamee000.tripod.com/e），刊登
    販賣「熊的傳說2」、「靈貓傳奇」、「生死格門IIIDOA3」
    、「真三國無雙4」等盜版光碟目錄，供不特定顧客上網選
    購，並由戊○○負責管理、更新網站及收發訂單，且在戊○○與購買者聯絡確認訂購盜版光碟數量、金額後，戊○○再
    行通知丁○○將盜版光碟包裝宅配予購買者，並由宅配公司
    代向購買者收取每片盜版光碟新臺幣（下同）50元至200元
    不等之貨款，多次共同販賣盜版影音及遊戲光碟與不特定人
    牟利。
二、丁○○復與戊○○另基於販賣猥褻物品之犯意聯絡，明知如
    卷附扣案光碟清冊所載片名「愛情故事」等影音光碟280片
    ，內容均含有暴露男女生殖器、男女性交、口交等足以引起
    一般人性慾及羞恥感之猥褻影像、聲音畫面，屬於猥褻光碟
    ，依法不得散布、販賣，竟仍自95年4月間起，先由丁○○
    燒錄前述猥褻光碟後，繼由戊○○將上開猥褻光碟目錄張貼
    在前述未命名之網站，以每片光碟70元之價格販售，供不特
    定顧客上網選購，而共同以上開宅配送貨方式販售猥褻光碟
    多次。
三、嗣經臺灣臺南地方法院檢察署檢察官指揮警員於95年11月27
    日持搜索票至戊○○位於臺南市○區○○路00號2樓住處及
    丁○○位於臺南縣永康市○○街0號4樓之3租屋處搜索，當
    場在該租屋處扣得電腦主機8台（內建DVD燒錄機8台、硬碟
    32顆）、一對一DVD燒錄機10台、單機DVD燒錄機3台、250G
    硬碟16顆、電腦螢幕3台、鍵盤3個、滑鼠3個、疑似盜版影
    音光碟129片（經財團法人電影及錄影著作保護基金會勘驗
    結果，認侵權影音光碟共59片，其餘70片著作權人有無不明
    ）、疑似盜版遊戲光碟5305片（經新力公司、美商微軟公司
    及臺灣光榮公司勘驗結果，認侵權遊戲光碟分別為3606片、
    996片及49片，其餘654片著作權人有無不明）、猥褻光碟
    280片、空白光碟3100片、線材、棉套、待寄包裹外包裝、
    宅配通託運單存根、空白宅配通託運單、宅配通運費發票及
    請款明細、代收貨價單存根各1批、台新銀行存摺1本及提款
    卡1張等物，始知悉上情。
四、案經新力公司、美商微軟公司、臺灣光榮光司、美商迪士尼
    企業股份有限公司、美商華納兄弟娛樂公司、美商廿世紀福
    斯影片股份有限公司、美商環球影片製作有限責任合夥、美
    商哥倫比亞影片股份有限公司、美商新線製作股份有限公司
    、美商米高梅影片股份有限公司、美商派拉蒙影片股份有限
    公司訴由內政部警政署保安警察第二總隊第一大隊第三中隊
    報告臺灣臺南地方法院檢察署檢察官偵查起訴。
    理  由
一、按「被告以外之人於審判外之言詞或書面陳述，除法律有規
    定者外，不得作為證據。」；又「被告以外之人於審判外之
    陳述，雖不符前四條之規定，而經當事人於審判程序同意作
    為證據，法院審酌該言詞陳述或書面陳述作成時之情況，認
    為適當者，亦得為證據。」、「當事人、代理人或辯護人於
    法院調查證據時，知有第159條第1項不得為證據之情形，而
    未於言詞辯論終結前聲明異議者，視為有前項之同意。」，
    刑事訴訟法第159條第1項、第159條之5第1、2項分別定有明
    文。被告丁○○未於言詞辯論終結前，對於檢察官提出之證
    據聲明異議，且被告兄戊○○業已坦承犯行，足認告訴代理
    人庚○○、丙○○、甲○○、乙○○等人之警詢供述及光碟
    鑑視報告，證人林正賢偵查中具結之證言等，雖均為審判外
    之言詞或書面陳述，但其作成並無不當，依法自得為證據。
二、訊據被告丁○○矢口否認上開犯行，辯稱僅提供自己台新銀
    行帳戶，並以自己的名義租賃位於臺南縣永康市○○街0號4
    樓之3房屋供兄戊○○使用，但未實際參與重製或販賣光碟
    之行為，於警詢及偵查中承認重製、販賣光碟，係為替兄戊○○扛罪云云。然：
（一）同案被告即被告丁○○之兄被告戊○○就上開事實均坦承
      不諱，核與證人庚○○（見警1卷第20頁）、丙○○（見
      95年度偵字第17412號偵查卷第110頁）、甲○○（警2卷
      第2、3頁）、乙○○（見警2卷第5頁）等人供述扣案光碟
      為擅自重製，侵害告訴人著作財產權，以及證人林正賢證
      戊○○由網路收取訂單（同前偵卷第21、22頁）等情節相
      符，復有扣案電腦主機8台（內建DVD燒錄機8台、硬碟32
      顆）、一對一DVD燒錄機10台、單機DVD燒錄機3台、250G
      硬碟16顆、電腦螢幕3台、鍵盤3個、滑鼠3個、疑似盜版
      影音光碟129片（經財團法人電影及錄影著作保護基金會
      勘驗結果，認侵權影音光碟共59片，其餘70片著作權人有
      無不明）、疑似盜版遊戲光碟5305片（經新力公司、美商
      微軟公司及臺灣光榮公司勘驗結果，認侵權遊戲光碟分別
      為3606片、996片及49片，其餘654片著作權人有無不明）
      、猥褻光碟280片、空白光碟3100片，及線材、棉套、待
      寄包裹外包裝、宅配通託運單存根、空白宅配通託運單、
      宅配通運費發票及請款明細、代收貨價單存根各1批，台
      新銀行存摺1本、提款卡1張，以及卷附光碟檢驗報告、鑑
      視結果證明（電腦程式著作部分）、鑑識報告（影音著作
      部分）、中華民國商標註冊證、商標資料檢索結果、猥褻
      光碟翻拍照片、網頁資料列印紙等物為憑，被告戊○○之
      前揭犯行，足堪認定。
（二）被告丁○○雖於本院審理時辯稱未實際參與重製、販賣上
      開他人著作光碟及猥褻光碟，且偵查中所言乃為替兄承擔
      罪責所致，然被告於檢察官偵查中供稱：哥哥（指戊○○
      ）負責管理網站，都是在網咖收發信件，以逃避追緝；後
      段燒錄及寄送均由伊負責，電腦設備及對拷機係伊出資購
      買，販賣光碟所得則由二人均分，所以提款卡在哥哥身上
      查獲等語（同前偵卷第11、12頁），對於伊與兄戊○○如
      何分工供述綦詳，倘被告欲脫免其兄之罪責，自無供承其
      兄分工犯行之理，上開所辯，顯悖於事理，無足採信。況
      被告與兄戊○○一同前往臺南縣永康市○○街0號4樓之3
      租屋，並以自己名義簽訂租賃契約，業據該屋出租人己○○證述在卷，並有卷附房屋租賃契約書上被告之簽名為憑
      ，堪以認定；而被告復自承租賃上開房屋係為供其兄戊○○使用，且預定倘其兄「又」東窗事發，由其承擔全部罪
      責（見本院審判筆錄第13頁），顯見被告明知其兄戊○○
      曾因重製及販賣仿冒光碟之違法行為遭取締；且租賃房屋
      係為再次從事相同之違法行為。被告既明知租賃上開房屋
      之用途，並預備承擔罪責，且提供帳戶、出資購買重製仿
      冒光碟之機器，其與兄戊○○就上開犯行，有犯意之聯絡
      甚明。縱其所辯未參與重製、販賣盜版及色情光碟屬實，
      參照司法院大法官會議釋字第109號「以自己共同犯罪之
      意思，參與實施犯罪構成要件以外之行為，或以自己共同
      犯罪之意思，事先同謀，而由其中一部分人實施犯罪之行
      為者，均為共同正犯。」之解釋意旨，被告仍無解於共同
      正犯之罪責。遑論，被告兄戊○○對於前揭犯罪事實業已
      坦承，並拒絕作為被告聲請詰問之友性證人，倘被告未與
      兄分工上開犯行，其兄理應迴護被告之權益，當無悖於常
      理、違逆兄弟之情而拒絕證言之理，益徵被告所辯未參與
      重製、販賣未經他人許可之著作，以及猥褻光碟，要非實
      情，無足採信。
三、按行為人基於概括之犯意，在密切接近之一定時、地持續實
    行之多次行為，倘依社會通念，於客觀上認為符合一個反覆
    、延續性之行為觀念者，於刑法評價上，即應僅成立一罪。
    學理上所稱「集合犯」之職業性、營業性或收集性等具有重
    複特質之犯罪均屬之（最高法院95年度臺上字第1079號判決
    意旨參照）。意圖販賣重製盜版及猥褻光碟者，每基於概括
    犯意，在密切接近之一定時、地持續、反覆施用，顯具「集
    合犯」反覆及延續之特性，如將各次重製、販售之行為在刑
    法上逐一評價並分別論處罪刑，將有刑罰過度之缺失；且參
    諸95年7月1日施行之修正後刑法刪除連續犯規定，如有「包
    括的一罪」之情形，應認為構成單一之犯罪，以限縮數罪併
    罰之範圍之立法意旨，本案被告自95年4月間起至同年11月
    27日止，反覆重製、販售盜版及猥褻光碟之行為，應認係屬
    「集合犯」之性質而論以一罪；且該一罪行為終了在刑法修
    正公布施行後，自應一體適用新法，不生新舊法比較問題。
四、核被告所為，係犯商標法第81條第1款未得商標權人同意而
    於同一商品使用相同註冊商標罪、同法第82條販賣仿冒商標
    商品罪，著作權法第91條第3項、第2項意圖銷售擅自以重製
    於光碟之方法侵害他人之著作財產權罪；同法第91條之1第3
    項、第2項明知係侵害著作財產權之重製光碟而散布罪，及
    犯刑法第235條第1項販賣猥褻物品罪、同條第2項之意圖販
    賣而製造猥褻物品罪。被告就上揭犯行，與其兄戊○○有犯
    意之聯絡與行為之分擔，為共同正犯；且被告意圖銷售而重
    製盜版光碟，進而為出售散布行為，其出售散布之低度行為
    則應為重製盜版光碟片之高度行為所吸收；而意圖販賣而製
    造猥褻光碟之低度行為，亦應為販賣猥褻光碟罪之高度行為
    所吸收，均不另論罪。又所犯意圖銷售而擅自以重製於光碟
    之方法侵害他人之著作財產權罪，以及使用及販賣仿冒商標
    商品三罪間，係一行為同時觸犯數罪名，為想像競合犯，應
    從一重之意圖銷售而擅自以重製於光碟之方法侵害他人之著
    作財產權罪處斷；而所犯上開意圖銷售擅自以重製於光碟方
    法侵害他人之著作財產權罪及販賣猥褻光碟二罪間，犯意各
    別，行為互殊，應分論併罰。爰審酌被告為圖不法利益之犯
    罪動機、目的、對著作權人造成之損害及影響社會善良風俗
    之程度非輕，與其犯後態度等一切情狀，分別量處如主文所
    示之刑，併諭知易科罰金之折算標準。扣案未經著作權人同
    意或授權而擅自重製之光碟共4710片（59＋3606＋996＋49
    ＝4710）及猥褻光碟280片，不問屬於犯人與否，分別依著
    作權法第98條但書、刑法第235條第3項規定，宣告沒收之。
    另扣案電腦主機8台、1對1DVD對拷機9台、DVD對拷機1台、
    單機DVD燒錄機2台、光碟機1台、螢幕3台、鍵盤3個、滑鼠3
    個、250G硬碟16顆、空白光碟3100片、宅配通託運單存根、
    空白宅配通託運、宅配通運費發票及請款明細、線材、棉套
    各一批、待寄包裹外包裝2箱、台新銀行存摺1本及提款卡1
    張等物，為被告所有供其犯罪所用之物，依刑法第38條第1
    項第2款宣告沒收之。至不詳光碟724片，因著作權人有無不
    明，不能證明為侵害他人著作財產權之物，或供被告犯罪所
    用，或因犯罪所得之物，爰不為沒收之諭知。
五、據上論斷，應依刑事訴訟法第299條第1項前段，著作權法第
    91條第3項、第2項、第98條但書，商標法第81條第1款、第
    82條，刑法第11條、第28條、第235條第2項、第3項、第55
    條、第41條第1項前段、第38條第1項第2款，刑法施行法第1
    之1條，判決如主文。
本案經檢察官施胤弘到庭執行職務
中    華    民    國    96    年    7    月    12    日
                  刑事第十二庭  審判長法  官  侯明正

                                      法  官  程克琳

                                      法  官  魏玉英
以上正本證明與原本無異。
如不服本判決應於送達後10日內向本院提出上訴狀，並應敘述具
體理由。
                                      書記官  曾盈靜
中    華    民    國    96    年    7    月    12    日
附錄本案論罪科刑法條全文
商標法第81條
未得商標權人或團體商標權人同意，有下列情形之一者，處3年
以下有期徒刑、拘役或科或併科新臺幣20萬元以下罰金：
一於同一商品或服務，使用相同之註冊商標或團體商標者。
二於類似之商品或服務，使用相同之註冊商標或團體商標，有致
  相關消費者混淆誤認之虞者。
三於同一或類似之商品或服務，使用近似於其註冊商標或團體商
  標之商標，有致相關消費者混淆誤認之虞者。

商標法第82條
明知為前條商品而販賣、意圖販賣而陳列、輸出或輸入者，處1
年以下有期徒刑、拘役或科或併科新臺幣5萬元以下罰金。

著作權法第91條
擅自以重製之方法侵害他人之著作財產權者，處3年以下有期徒
刑、拘役，或科或併科新臺幣75萬元以下罰金。
意圖銷售或出租而擅自以重製之方法侵害他人之著作財產權者，
處6月以上5年以下有期徒刑，得併科新臺幣20萬元以上2百萬元
以下罰金。
以重製於光碟之方法犯前項之罪者，處6月以上5年以下有期徒刑
，得併 科新臺幣50萬元以上5百萬元以下罰金。
著作僅供個人參考或合理使用者，不構成著作權侵害。

刑法第235條第1項
散布、播送或販賣猥褻之文字、圖畫、聲音、影像或其他物品，
或公然陳列，或以他法供人觀覽、聽聞者，處2年以下有期徒刑
、拘役或科或併科3萬元以下罰金。